臺灣橋頭地方法院民事裁定
111年度消債職聲免字第38號
聲請人即債　鄭永文　00000000000000000000000000000000000
務人0000000000000000000000000000000000000000000000
代  理  人  陳建宏律師(法律扶助律師)　　　 
上列聲請人即債務人因消費者債務清理事件聲請免責，本院裁定
如下：
    主  文
聲請人即債務人鄭永文不免責。
    理  由
一、按法院為終止或終結清算程序之裁定確定後，除別有規定外
    ，應以裁定免除債務人之債務；法院裁定開始清算程序後，
    債務人有薪資、執行業務所得或其他固定收入，扣除自己及
    依法應受其扶養者所必要生活費用之數額後仍有餘額，而普
    通債權人之分配總額低於債務人聲請清算前2年間，可處分
    所得扣除自己及依法應受其扶養者所必要生活費用之數額者
    ，法院應為不免責之裁定。但債務人證明經普通債權人全體
    同意者，不在此限；債務人有下列各款情形之一者，法院應
    為不免責之裁定。但債務人證明經普通債權人全體同意者，
    不在此限：一、於七年內曾依破產法或本條例規定受免責。
    二、故意隱匿、毀損應屬清算財團之財產，或為其他不利於
    債權人之處分，致債權人受有損害。三、捏造債務或承認不
    真實之債務。四、聲請清算前二年內，因消費奢侈商品或服
    務、賭博或其他投機行為，所負債務之總額逾聲請清算時無
    擔保及無優先權債務之半數，而生開始清算之原因。五、於
    清算聲請前一年內，已有清算之原因，而隱瞞其事實，使他
    人與之為交易致生損害。六、明知已有清算原因之事實，非
    基於本人之義務，而以特別利於債權人中之一人或數人為目
    的，提供擔保或消滅債務。七、隱匿、毀棄、偽造或變造帳
    簿或其他會計文件之全部或一部，致其財產之狀況不真確。
    八、故意於財產及收入狀況說明書為不實之記載，或有其他
    故意違反本條例所定義務之行為，致債權人受有損害，或重
    大延滯程序，消費者債務清理條例(下稱消債條例)第132條
    、第133條、第134條分別定有明文。
二、本件聲請人前向金融機構辦理貸款等，致積欠無擔保債務共
    計新臺幣（下同）1,558,180元（見本院民國110年8月30日
    橋院嬌110年度司執消債清育字第65號債權表），因無法清
    償債務，於109年9月10日向本院聲請前置調解，嗣因無法負
    擔還款條件而不成立，向本院聲請更生，經本院以109年度
    消債更字第286號裁定自110年4月21日16時起開始更生程序
    ，嗣因收入不穩定，無力提出更生方案，聲請轉為清算程序
    ，再經本院以110年度消債清字第90號裁定自110年7月12日1
    6時起開始清算程序，復經本院司法事務官就聲請人財產進
    行清算之結果，普通債權人未獲分配，本院司法事務官以11
    0年度司執消債清字第65號裁定清算終止確定等情，業經本
    院依職權調閱上開案件卷宗查明無訛，應堪信為真實。
三、經查：
(一)按法院裁定開始更生程序後，債務人免責前，法院裁定開始
    清算程序，其已進行之更生程序，適於清算程序者，作為清
    算程序之一部；其更生聲請視為清算聲請，消債條例第78條
    第1項定有明文。參酌上開規定，自應以聲請人向法院聲請
    更生視為聲請清算，並以法院裁定開始更生時起，作為認定
    債務人有無薪資等固定收入之時點；且就消費者債務清理條
    例第133條所稱「聲請清算前2年間」之部分，時間點亦應提
    前至「聲請更生前2年間」為當，先予敘明。　　
(二)聲請人自述現任職於亞瑟環境清潔股份有限公司，擔任高鐵
    整備員，109年12月至110年12月間每月薪資約30,800元，11
    1年1月起至今每月薪資則約為32,800元，而聲請人名下無財
    產，110年申報所得為331,968元，現勞工保險投保薪資為33
    ,300元等情，有財產及收入狀況說明書、全國財產稅總歸戶
    財產查詢清單、綜合所得稅各類所得資料清單、勞保局被保
    險人投保資料查詢、稅務電子閘門財產所得調件明細表及聲
    請人111年6月15日陳報狀所附說明書等件附卷可稽。則查無
    聲請人有其他收入來源，佐以聲請人已提出薪資轉帳存摺為
    證，本院認以聲請人上開自述每月收入核算其開始更生至清
    算終止時(即110年4月至111年2月)之固定收入，應可反映其
    真實收入狀況，是聲請人此期間固定收入共為342,800元(計
    算式：30,800×9個月+32,800×2個月=342,800)。
(三)次按債務人必要生活費用，以最近一年衛生福利部或直轄市
    政府所公告當地區每人每月最低生活費一點二倍定之，消債
    條例第64條之2第1項定有明文。聲請人個人日常生活必要費
    用部分，審酌聲請人負債之現況，基於社會經濟活動之互賴
    及誠信，該日常生活所需費用，自應節制開支，不得有超越
    一般人最低生活標準之享受，否則反失衡平，本院依消債條
    例第64條之2第1項，參酌衛福部社會司所公告歷年最低生活
    費標準，110、111年度高雄市最低生活費標準13,341元、14
    ,419元之1.2倍分別為16,009元、17,303元，則聲請人每月
    最低生活費除有特殊情形並有證據證明者外，自宜以此為度
    ，始得認係必要支出，而聲請人主張每月必要生活費以前開
    標準計算，尚屬妥適。是聲請人開始更生程序後至清算程序
    終止時，此期間個人生活費必要支出共178,687元(計算式：
    16,009×9個月+17,303×2個月=178,687)。則聲請人於本院裁
    定開始更生程序後，每月固定收入扣除個人必要生活費用後
    ，尚有餘額，符合消債條例第133條前段之規定。
(四)另聲請人於聲請調解前2年間(即107年9月至109年8月)收入
    部分。聲請人自述其於107年9月至108年5月間均以打零工維
    生，每月收入約15,000元，自108年6月起任職於亞瑟環境清
    潔股份有限公司，擔任高鐵整備員，每月薪資約25,000元，
    至109年8月失業而無收入。參以聲請人81年5月至108年6月5
    日前，均無投保勞工保險，自108年6月6日投保於亞瑟環境
    清潔股份有限公司，投保薪資為25,200元，而聲請人107年
    度未申報所得，108年至109年申報所得各175,070元、281,9
    09元，則查無聲請人有其他收入來源，本院認107年9月至10
    8年5月間以其所自述每月收入15,000元核算，108年6月至12
    月則以其當年度申報所得計算，109年間以其申報所得換算
    每月平均所得即25,628元列計【計算式：281,909÷11個月(
    扣除109年8月失業當月無所得)=25,628】，應足反映其聲請
    調解前2年之真實收入狀況。是聲請人此期間收入應共為489
    ,466元(計算式：15,000×9個月+175,070+25,628×7個月=489
    ,466)。而聲請人此期間之生活必要費用部分，107年度以高
    雄市最低生活費用標準12,941元之1.2倍即15,529元，108年
    至109年度則為15,719元核算，此期間必要生活費用共為376
    ,496元(計算式：15,529×4個月+15,719×20個月=376,496)。
    是可認聲請人於聲請調解前2年之可處分所得，扣除個人必
    要生活費用後，尚有餘額112,970元(計算式：489,466-376,
    496=112,970)。而聲請人之債權人於清算結果，普通債權人
    未獲分配，顯低於上開餘額，依消債條例第133條之規定，
    法院即應為不免責之裁定，是本件符合消債條例第133條本
    文所定應不免責之情形。另本院復查無聲請人有消債條例第
    134條所列各款應不免責事由，且債權人亦未另提出聲請人
    有何符合消債條例第134條各款所規定之事證供本院參酌，
    故應認聲請人並無消債條例第134條所定不免責事由之存在
    。
四、綜上所述，聲請人既有消債條例第133條本文所定不應免責
    之事由存在，復未經普通債權人全體同意其免責，揆諸首揭
    規定，本件應予聲請人不免責，爰裁定如主文。至法院為不
    免責之裁定確定後，聲請人繼續工作並清償債務，達消債條
    例第133條規定之數額，且各普通債權人受償額均達其應受
    分配額，或各普通債權人受償額均達其債權額之20％以上者
    ，依消債條例第141條或142條之規定，可再行聲請法院裁定
    免責，附此敘明。
中　　華　　民　　國　 111　　年　　6 　　月　　27　　日
              　　民事庭　　法　　　官　薛博仁
以上正本，係照原本作成。
如不服本裁定，應於裁定送達後10日內，以書狀向本院提出抗告
，並繳納抗告費新臺幣1千元。
中　　華　　民　　國　 111　　年　　6 　　月　　27　　日
                    　　　　書記官　郭南宏
附錄法條: 
消費者債務清理條例第141條第1項
債務人因第一百三十三條之情形，受不免責之裁定確定後，繼續
清償達該條規定之數額，且各普通債權人受償額均達其應受分配
額時，得聲請法院裁定免責。
消費者債務清理條例第142條
法院為不免責或撤銷免責之裁定確定後，債務人繼續清償債務，
而各普通債權人受償額均達其債權額之百分之二十以上者，法院
得依債務人之聲請裁定免責。
前條第三項規定，於債務人依前項規定繼續清償債務，準用之。
附表：
附表：　
普通債權人 債權額 (新臺幣) 債權比率 清算程序受償金額 (新臺幣) 依第141條繼續清償可再聲請免責金額 (新臺幣) 臺灣土地銀行股份有限公司 1,387,836 89.07% 0 100,620 花旗(台灣)商業銀行股份有限公司 161,611 10.37% 0 11,717 中華電信股份有限公司臺灣南區電信分公司 8,733 0.56% 0 633 合計 1,558,180 100%  112,970